【裁判字號】    90,交上訴,637
【裁判日期】    900605
【裁判案由】    過失致死
【裁判全文】
臺灣高等法院臺南分院刑事判決          九十年度交上訴字第六三七號  Ａ
      上  訴  人  臺灣臺南地方法院檢察署檢察官
      被      告  甲  ○  ○
      上  訴  人
      即  被  告  乙  ○  ○
右列上訴人因被告等過失致死案件，不服臺灣臺南地方法院九十年度交訴字第七十四
號中華民國九十年三月二十九日第一審判決（起訴案號：臺灣臺南地方法院檢察署九
十年度偵字第八三五號），提起上訴，本院判決如左：
      主      文
原判決關於乙○○部分撤銷。
乙○○從事業務之人，因業務上之過失致人於死，處有期徒刑捌月。
其他上訴駁回。
      事      實
一、甲○○係協昱貨運公司（下稱協昱公司）僱用之營業大貨車司機，乙○○則係港
    晟企業有限公司（下簡稱港晟公司）僱用之堆高機司機，二人均係從事駕駛業務
    之人。甲○○於民國八十九年十一月四日下午三時二十五分，駕駛車牌號碼ＪＤ
    ─六五七號營業大貨車，前往台南縣西港鄉竹林村大竹林二九之一號港晟公司工
    廠載運貨物，乙○○則駕駛堆高機為之裝載貨物，甲○○、乙○○二人本應注意
    任何人不得利用道路作為工作場所，而依當時情況又無不能注意情形，竟疏未注
    意，由甲○○將大貨車停放於港晟公司工廠前之道路旁，乙○○則駕駛堆高機，
    堆置貨物停在道路上，並在貨車上搬取貨物裝載至貨車上，致道路之通行面積大
    部分為大貨車及堆高機佔用，適有蔡鴻璋騎乘車牌ＮＵＵ─四三○號重機車由南
    向北行至該處，未注意車前狀況，因而閃躲不及，撞及堆高機倒地，因左頸動靜
    脈肌腱神經斷裂（穿刺傷），引發失血性合併神經性休克當場死亡。
二、案經臺灣臺南地方法院檢察署檢察官自動檢舉偵查起訴。
      理      由
一、上訴人即被告乙○○雖陳稱：其未具狀上訴云云，惟又陳稱：上訴狀所蓋印章係
    其所有，可能係其老闆為其上訴等語，為被告之利益，應認其上訴為合法，先予
    敘明。
二、上訴人即被告乙○○及被告甲○○二人除否認有過失外，對於右開事實坦白承認
    ，並有現場照片九張、警製道路交通事故調查報告表附卷可參。被害人蔡鴻璋因
    本件車禍而左頸動靜脈肌腱神經斷裂（穿刺傷），引發失血性合併神經性休克死
    亡，亦經檢察官督同檢驗員相驗屍體屬實，製有相驗筆錄、驗斷書、相驗屍體證
    明書附卷足憑。按任何人不得利用道路作為工作場所，為道路交通管理規則第一
    百四十條第三款所明定，被告等本應注意及之，而依當時情況又無不能注意情形
    ，甲○○及乙○○竟疏未注意，由甲○○將大貨車擅自停放於港晟公司前之道路
    旁，由乙○○駕駛堆高機，停放在道路上，並在貨車上搬取裝載貨物，再觀諸現
    場照片顯示，道路之大部分通行面積已為大貨車及堆高機佔用，使其他人車難以
    通行致肇事禍，被告等顯有過失。且本件車禍經台灣省台南區車輛行車事故鑑定
    委員會鑑定結果，認被告等佔用道路工作，未設警示措施，為肇事主因，此有該
    會南鑑字第八九一四七二號鑑定意見書附於偵查卷可考，益認被告等難辭過失之
    咎。被害人騎乘機車行經該路段，未注意車前狀況，雖同為肇事次因，然仍不能
    因此解免被告等之罪責，且被告等之過失行為，與被害人之死亡間，並具有相當
    因果關係。被告等所辯係卸責之辭，不足採信，其等犯行均堪認定。
三、被告二人均係從事駕駛業務之人，核其等所為，均犯刑法第二百七十六條第二項
    業務過失致死罪。原審予以論罪固非無見，惟被告乙○○迄未與被害人家屬達成
    和解，原審竟予以諭知緩刑，尚有未合，被告乙○○上訴對於原判決表示不服雖
    不足採，檢察官上訴執以指摘，為有理由，原判決關於此部分應予撤銷。爰審酌
    上情及被告乙○○之過失程度非輕、犯罪所生危害及其他一切情狀，判處如主文
    第二項之刑。至關於被告甲○○部分，原審引用刑法第二百七十六條第二項、第
    七十四條第一款、第九十三條第一項、罰金罰鍰提高標準條例第一條前段，審酌
    被告犯罪所生危害、已與被害人家屬達成民事和解（參卷附調解書）等一切情狀
    ，判處有期徒刑壹年貳月；又以被告甲○○未曾受有期徒刑以上刑之宣告，有台
    灣台南地方法院檢察署刑案資料查註紀錄表在卷可按，其因過失致犯本罪，經此
    教訓，當知謹慎，信無再犯之虞，認所宣告之刑，以暫不執行為適當，併宣告緩
    刑四年，以勵自新。另以被告甲○○為職業司機，貿然在道路上裝貨肇事，致無
    辜之被害人死亡，除被害人家屬身心俱受創痛，復損害社會資源甚鉅，認有長期
    輔導矯治之必要，併諭知緩刑期內交付保護管束，以觀後效。核其認事用法均無
    違誤，量刑亦稱妥適。檢察官上訴意旨認被告甲○○未與被害人家屬和解，原審
    諭知緩刑不當云云，惟據被害人之父丙○到庭陳稱：被告甲○○已與其和解，原
    審諭知緩刑並無意見等語，檢察官之上訴為無理由，應予駁回。
據上論斷，應依刑事訴訟法第三百六十八條、第三百六十九條第一項前段、第三百六
十四條、第二百九十九條第一項前段，刑法第二百七十六條第二項，罰金罰鍰提高標
準條例第一條前段，判決如主文。
本案經檢察官王碧霞到庭執行職務。
中    華    民    國      九十      年      六      月        五        日
                                  臺灣高等法院臺南分院刑事第三庭
                                      審判長法官  黃    崑    宗
                                            法官  林    勝    木
                                            法官  楊    省    三
右正本證明與原本無異。
如不服本判決，應於判決送達後十日內向本院提出上訴狀，其未敘述理由者並應於提
出上訴狀後十日內向本院補提理由書（應附繕本)。
                                      法院書記官  陳    嘉    琍
中    華    民    國      九十      年      六      月        六        日
附錄本案論罪科刑法條全文：
刑法第二百七十六條第二項：
從事業務之人，因業務上之過失犯前項之罪者，處五年以下有期徒刑或拘役，得併科
三千元以下罰金。


司法院資訊處製作；財團法人民間司法改革基金會備份。
